【裁判字號】    97,上訴,1858
【裁判日期】    971226
【裁判案由】    違反毒品危害防制條例
【裁判全文】
臺灣高等法院高雄分院刑事判決        97年度上訴字第1858號
上  訴  人
即  被  告  甲○○
                    （現於臺灣屏東監獄竹田分監執行中）
上列上訴人因違反毒品危害防制條例案件，不服臺灣屏東地方法
院97年度訴字第1163號中華民國97年10月23日第一審判決（起訴
案號：臺灣屏東地方法院檢察署97年度毒偵字第1627號、第1739
號），提起上訴，本院判決如下：
    主  文
上訴駁回。
    事  實
一、甲○○有違反麻醉藥品管理條例、煙毒、竊盜、毒品等多次
    前科，其於民國（下同）94年間因施用第一級毒品而違反毒
    品危害防制條例案件，經本院94年度上訴字第1255號判處有
    期徒刑1 年6 月確定。另於94年間另犯竊盜罪，經台灣屏東
    地方法院94年度易字第268 號判處有期徒刑1 年2 月確定，
    上開二罪經本院95年度聲字第269 號裁定應執行有期徒刑2
    年6 月，於94年7 月27日入監執行，96年5 月10日因縮刑假
    釋出監，96年8 月28日期滿未經撤銷假釋而執行完畢。又其
    前因施用毒品案件，經台灣屏東地方法院89年度毒聲字第56
    6 號裁定令入勒戒處所施予觀察、勒戒，於89年3 月4 日入
    所執行，因有繼續施用毒品傾向，經同院89年度毒聲字第81
    5 號裁定令入戒治處所施予強制戒治，89年4 月13日轉入執
    行，因無繼續施用毒品傾向，經同院89年度毒聲字第1916號
    裁定停止戒治，所餘期間付保護管束，於89年9 月5 日出所
    ，90年4 月3 日期滿未經撤銷停止戒治執行完畢。嗣又因施
    用毒品案件，經台灣屏東地方法院92年度毒聲字第300 號裁
    定令入戒治處所施予強制戒治，92年4 月7 日入所執行，因
    無繼續施用毒品傾向，經同院92年度毒聲字第1094號裁定停
    止戒治，所餘期間付保護管束，於92年9 月3 日出所，93年
    4 月6 日期滿未經撤銷停止戒治執行完畢。詎其於上開強制
    戒治執行完畢釋放後5 年內，仍不知悔改，復分別基於施用
    第一級毒品之犯意，先後於：(一)97年4 月17日晚間某時，在
    其位於屏東縣里港鄉○○村○○路1 號之9 住處內，以皮下
    注射之方式（針筒於查獲前已經丟棄而滅失），施用第一級
    毒品海洛因1 次。嗣為警於97年4 月18日上午7 時50分許，
    在屏東縣里港鄉○○村○○路、九里路口盤查時，發現為毒
    品調驗人口而依法採尿查獲；(二)97年5 月26日下午1 時30分
    許，在其上址住處內，以相同方式（針筒於查獲前亦已經丟
    棄而滅失），另施用第一級毒品海洛因1 次。嗣於97年5 月
    26日下午2 時許，因另案為警在其上址住處執行拘提時，向
    警員自首施用海洛因而接受裁判。其兩次查獲經採尿送驗結
    果，均呈嗎啡即海洛因經人體水解代謝產物陽性反應。
二、案經屏東縣警察局里港分局報告臺灣屏東地方法院檢察署檢
    察官偵查起訴。
    理  由
一、上訴人即被告甲○○上揭施用第一級毒品海洛因之事實，業
    據其於原審及本院審理時自承不諱，其上揭時地2 次查獲後
    ，分別經採尿送臺灣檢驗科技股份有限公司、正修科技大學
    超微量研究科技中心以氣相層析質譜儀法（GC／MS）檢驗結
    果，均呈嗎啡陽性反應（97年5 月26日下午查獲之1 次，經
    檢驗結果併呈可待因陽性反應），有臺灣檢驗科技股份有限
    公司97年6 月12日，編號KＺ000000000000號濫用藥物尿液檢
    驗報告（上開第2 次查獲之檢驗報告）、正修科技大學超微
    量研究科技中心97年6 月16日，編號R00-0000-000號檢驗報
    告（上開第1 次查獲之檢驗報告）在卷可按。被告之自白與
    事實相符，其有上開施用第一級毒品海洛因之行為，堪以認
    定。又查被告前因施用毒品案件，經台灣屏東地方法院89年
    度毒聲字第566 號裁定令入勒戒處所施予觀察、勒戒，於89
    年3 月4 日入所執行，因有繼續施用毒品傾向，經同院89年
    度毒聲字第815 號裁定令入戒治處所施予強制戒治，89年4
    月13日轉入執行，因無繼續施用毒品傾向，經同院89年度毒
    聲字第1916號裁定停止戒治，所餘期間付保護管束，於89年
    9 月5 日出所，90年4 月3 日期滿未經撤銷停止戒治執行完
    畢。嗣又因施用毒品案件，經台灣屏東地方法院92年度毒聲
    字第300 號裁定令入戒治處所施予強制戒治，92年4 月7 日
    入所執行，因無繼續施用毒品傾向，經同院92年度毒聲字第
    1094號裁定停止戒治，所餘期間付保護管束，於92年9 月3
    日出所，93年4 月6 日期滿未經撤銷停止戒治執行完畢，有
    臺灣高等法院被告前案紀錄表、臺灣屏東地方法院檢察署刑
    案資料查註紀錄表、全國施用毒品案件紀錄表、受觀察勒戒
    人毒品及前科紀錄簡列表各1 份在卷可按，其經強制戒治執
    行完畢釋放後，5 年內再犯本件施用第一級毒品海洛因之犯
    罪事證已臻明確，應依法論科。
二、按海洛因為毒品危害防制條例第2 條第2 項第1 款規定之第
    一級毒品，除法律另有規定者外，不得持有、施用。核被告
    前開事實欄一(一)、一(二)兩部分所為，均係犯毒品危害防制條
    例第10條第1 項之施用第一級毒品罪。其因施用而持有海洛
    因之低度行為，均應為施用之高度行為所吸收，不另論罪。
    被告前因施用第一級毒品而違反毒品危害防制條例案件，經
    本院94年度上訴字第1255號判處有期徒刑1 年6 月確定；又
    因犯竊盜罪，經台灣屏東地方法院94年度易字第268 號判處
    有期徒刑1 年2 月確定，二罪合併經臺灣本院95年度聲字第
    269 號裁定應執行有期徒刑2 年6 月，於94年7 月27日入監
    執行，96年5 月10日因縮刑假釋出監，96年8 月28日期滿未
    經撤銷假釋而執行完畢，有臺灣高等法院被告前案紀錄表及
    臺灣屏東地方法院檢察署刑案資料查註紀錄表各1 份在卷可
    按，其5 年之內再因故意犯有期徒刑以上刑之本罪，均為累
    犯，應依法加重其刑。又其事實欄一(二)部分所示犯行，係在
    另案為警依法執行拘提時，於警員尚未發現其犯罪嫌疑前，
    自首犯罪而接受裁判，有警卷內偵查報告可稽，依刑法第62
    條前段規定，減輕其刑。其就事實欄一(二)部分所示犯行，兼
    有刑之加重減輕事由，依法先加後減。被告所犯上開二次犯
    行，犯意各別，應予分論併罰。
三、原審以被告二次施用第一級毒品犯行罪證明確，適用毒品危
    害防制條例第10條第1 項，刑法第11條前段、第47條第1 項
    、第62條前段、第51條第5 款之規定，審酌被告前科資料，
    被告迭因施用毒品而經觀察、勒戒、強制戒治及刑之執行矯
    治，多次身繫囹圄，未幾仍重蹈覆轍，足徵其施用毒品成習
    ，並考量其犯罪施用毒品之情節，及其犯罪經查獲後坦承犯
    行等一切情狀，分別量處有期徒刑1 年4 月、1 年2 月，並
    定應執行刑有期徒刑2 年4 月；又以未扣案而供被告本件施
    用海洛因犯罪使用之注射針筒，除據被告供稱於查獲前已經
    丟棄而滅失，依現有卷證復不能證明其尚存在，故不另為沒
    收之諭知。原審認事用法核無違誤，量刑亦稱妥適，被告以
    其自96年9 月間起，已接受由法務部統籌之減害計畫（即「
    美沙東」替代療法），至97年6 月間入監服刑止云云，並認
    原審量刑過重等理由提起上訴。惟查，原審已敘明科處被告
    上開之刑所審酌之一切情狀，核無不當；又按毒品危害防制
    條例第21條第2 項規定：「依前項規定治療中經查獲之被告
    應由檢察官為不起訴處分，但以1 次為限。」所稱「依前項
    規定治療中經查獲」，係指依該條第1 項規定，犯同條例第
    10條之罪者，於犯罪未發覺前，即自動向行政院衛生署指定
    之醫療機構請求治療，而於治療中始經查獲該項未發覺之犯
    罪而言；至於治療中再犯施用毒品之罪經查獲者，則不包括
    在內。（參考最高法院97年台上字第3469號、3219號、4040
    號、3801號、97台非字第314 號判決意旨），被告上開供述
    縱令屬實，亦無毒品危害防制條例第21條第2 項之適用。本
    件被告之上訴為無理由，應予駁回。
據上論斷，應依刑事訴訟法第368 條，判決如主文。
本案經檢察官蔡國禎到庭執行職務。
中    華    民    國    97    年    12    月    26    日
                    刑事第六庭    審判長法  官  王憲義
                                        法  官  張盛喜
                                        法  官  邱永貴
以上正本證明與原本無異。
如不服本判決應於收受本判決後10日內向本院提出上訴書狀，其
未敘述上訴理由者，並得於提起上訴後10日內向本院補提理由書
狀（均須按他造當事人之人數附繕本）「切勿逕送上級法院」。
中    華    民    國    97    年    12    月    26    日
                                      書記官  鄭翠芬
附錄本件判決引用之法條：
毒品危害防制條例第10條
施用第一級毒品者，處6 月以上5 年以下有期徒刑。


司法院資訊處製作；財團法人民間司法改革基金會備份。
